最高法院刑事判決　　　　　　　　　　　　　　　八十六年度台上字第六七五六號
　　上訴人　台灣高等法院高雄分院檢察署檢察官
　　被　告　甲○○
右上訴人因偽造有價證券案件，不服台灣高等法院高雄分院中華民國八十五年十一月
三十日第二審判決（八十五年度上訴字第一五二○號，起訴案號：台灣屏東地方法院
檢察署八十四年度偵字第三七六七號），提起上訴，本院判決如左：
    主  文
原判決撤銷，發回台灣高等法院高雄分院。
    理  由
本件原判決以公訴意旨略以：被告甲○○於民國八十二年間起，自任會首邀集戴張玉
珠等人參加每月新台幣（下同）一萬元之互助會，期間自八十二年七月二十五日起至
八十五年三月二十五日止，每月二十五日在其住處即屏東縣潮州鎮○○路一七二號開
標，詎被告甲○○意圖為自己不法之所有，基於詐欺之犯意，未經陳麗虹同意，竟冒
用陳麗虹名義參加互助會，於八十二年十一月二十五日冒用陳麗虹名義以二千五百元
之標金標得會款，並於同日偽造陳正文署押簽發面額一萬元本票藉以向不知情之互助
會活會會員戴張玉珠等人詐欺會款共計二十一萬元。因認其犯有刑法第二百零一條第
一項之偽造有價證券罪及同法第三百三十九條第一項之詐欺罪嫌。惟經審理結果，仍
認被告被訴犯罪尚屬不能證明，因而維持第一審諭知被告無罪之判決，駁回檢察官在
原審之上訴，固非無見。
惟查：(一)本件檢察官起訴被告涉犯偽造有價證券罪及詐欺罪，並認二罪間有方法與結
果之牽連關係，請依牽連犯處斷，然原判決理由，僅就被告偽造有價證券部分予以說
明，對於被告被訴向戴張玉珠等人詐欺會款二十一萬元，是否成立詐欺罪部分，隻字
未提，難謂無理由不備及對於已請求事項未予判決之違法。(二)證人陳麗虹既始終否認
其有參加被告之互助會，且被告於偵查中即坦承其未經陳麗虹同意，而用陳麗虹之名
義入會及標會得款之情，雖辯解其有告訴陳麗虹之夫陳正文及用陳麗虹標得之會款，
與陳正文各分一半使用之語（見偵查卷第三三頁反面、三十四頁反面、三十八頁反面
），但所辯縱屬實在，陳正文是否有權同意被告以陳麗虹名義入會及標會﹖陳正文何
以分得一半會款，有無告知其妻陳麗虹取得同意﹖另被告於偵審中先後供承陳正文之
本票係伊代簽發，並用陳正文放在伊處之印章蓋的等語（見偵查卷第十四頁、一審卷
第二十八頁反面），而證人陳正文於原審既否認其於八十二年十一月二十五日有標到
會款，且表明該張八十二年十一月二十五日之本票何以會蓋上其印章，並不知情（見
原審卷第二十三頁反面），與被告所辯亦有出入，究竟實情如何﹖原審未經深究澄清
，遽為被告無罪之判決，自有可議。檢察官上訴意旨指摘原判決不當，非無理由，應
認有發回更審之原因。
據上論結，應依刑事訴訟法第三百九十七條、第四百零一條，判決如主文。
中      華      民      國    八十六    年     十一     月     二十     日
                              最高法院刑事第三庭
                                  審判長法官  蔡  詩  文
                                        法官  張  吉  賓
                                        法官  莊  登  照
                                        法官  洪  明  輝
                                        法官  蔡  清  遊
      右正本證明與原本無異
                                              書  記  官
中      華      民      國    八十六    年     十一     月    二十八    日
